臺灣士林地方法院交通事件裁定　　　　93年度交聲字第1616號
原處分機關　交通部公路總局台北區監理所
異　議　人　甲○○
即受處分人
上列受處分人因違反道路交通管理處罰條例案件，對於交通部公
路總局台北區監理所民國93年10月22日北監自裁字第40-ABY7149
07、40-ABY714908號裁決聲明異議（原舉發案號：臺北市政府警
察局舉發違反道路交通管理事件通知單北市警交大字第ABY71490
7 、ABY714908 號），本院裁定如下：
    主  文
異議駁回。
    理  由
一、按道路交通管理處罰條例第31條之1 第1 項規定，汽車駕駛
    人於行駛道路時，使用手持式行動電話進行撥接或通話者，
    處新臺幣（下同）3,000 元罰鍰。次按汽車駕駛人，駕駛汽
    車有違反本條例之行為，經交通勤務警察或依法令執行交通
    稽查任務人員制止時，不聽制止或拒絕停車接受稽查而逃逸
    者，除按各該條規定處罰外，處3,000 元以上6,000 元以下
    罰鍰，並記違規點數1點，同條例第60條第1 項、第63條第1
    項第1 款均定有明文。
二、原處分意旨略以：本件異議人即受處分人甲○○駕駛車牌號
    碼ＤＶ─3142號自用小客車於民國93年8 月6 日下午3 時18
    分許行經臺北市○○區○○路三段與安康路時，經臺北市政
    府警察局內湖分局交通分隊員警舉發「行駛道路時，使用手
    持式行動電話撥接通話」、「拒絕停車接受稽查而逃逸」等
    違規，依道路交通管理處罰條例第31條之1 第1 項、第60條
    第1 項及第63條第1 項第1 款規定，處罰鍰共6,000 元整，
    並記違規點數1點。
三、聲明異議意旨略以：受處分人雖於93年8 月6 日下午3 時18
    分許行經臺北市○○路○段與安康路並使用行動電話，惟係
    以免持聽筒撥打，並非使用手持式行動電話。且員警於舉發
    當時，受處分人前方路段有發生交通事故，受處分人因而認
    為員警係在疏導車流，遂避開車潮，左轉彎上高速公路匝道
    ，並非拒絕停車接受稽查而逃逸，因認舉發內容與事實有異
    ，爰依法聲明異議云云。
四、經查：
（一）受處分人甲○○固不否認於上開時間，駕駛車牌號碼ＤＶ
      ─3142號自用小客車行經舉發地點之事實，惟矢口否認有
      於行駛道路時，使用手持式行動電話進行通話之違規行為
      ，辯稱：當日雖有使用行動電話，但係使用免持聽筒，因
      手機內有記憶號碼，故只要按通話鍵即可撥出等語。然前
      揭使用手持式行動電話進行通話之違規行為，有臺北市政
      府警察局北市警交大字第ＡＢＹ714907號舉發違反道路交
      通管理事件通知單影本一紙附卷可稽，並據證人即舉發本
      案之臺北市政府警察局內湖分局交通分隊員警羅國宏於本
      院訊問時結證稱：「（是在何處看到受處分人使用行動電
      話手機？）是在往南下匝道口與康寧路三段的方向，我是
      站在康寧路三段南向北車道的外側，受處分人當時看到號
      誌綠燈後，就往前行，我看到受處分人用手持行動電話手
      機，我就上前欲攔停，受處分人此時就將手機放下，就順
      向左轉上高速公路。（當時車流如何？）當時車流並不大
      ，一個綠燈的時間車輛都可以通過」等情詳盡，故證人羅
      國宏於舉發當時係在受處分人所駕駛之車輛前方，而該路
      段當時車流量不大，並於受處分人於停等號誌或甫直行前
      進之際發現受處分人有本件於行駛道路時，使用手持式行
      動電話進行通話之違規行為，另受處分人於本院訊問時亦
      稱：「‧‧，警察過來我以為要處理追撞事故，‧‧」，
      可見證人羅國宏與受處分人間視線應屬良好，若受處分人
      僅以免持聽筒使用電話，應無以手持行動電話之方式靠近
      受處分人耳際之舉動，則與一般人未使用行動電話之舉動
      相同，證人羅國宏自無從發現，是被告辯稱僅使用免持聽
      筒通話等情應屬不足採信；況受處分人於本院訊問時亦表
      示：「當時是撥出，因為手機內電話有記憶，所以只要按
      通話鍵即可撥出」，縱其言屬實，受處分人亦有以手持行
      動電話方式按通話鍵撥出之舉動，參以汽車駕駛人行駛道
      路禁止使用手持式行動電話實施及宣導辦法第2 條第2 款
      之規定：手持行動電話，指須以手握持而進行撥接或通話
      之行動電話。而同條第3 款亦規定：撥接或通話，指有撥
      號、接聽、通話或數據通訊等使用狀態，有其中之一行為
      者，即屬違反道路交通管理處罰條例第31條之1 第1 項規
      定。故受處分人所稱按通話鍵撥出之舉動亦屬撥號動作，
      是本件受處分人於行駛道路時，使用手持式行動電話進行
      通話之違規行為應屬明確。
（二）另受處分人亦稱舉發時因該路段有交通事故，員警過來時
      ，以為是要處理追撞事件，所以繞過追撞車輛而左轉上高
      速公路，並無駕車逃逸等語，然此部分亦有臺北市政府警
      察局北市警交大字第ＡＢＹ714908號舉發違反道路交通管
      理事件通知單影本一紙附卷可稽，而證人羅國宏於本院訊
      問時亦證稱：「當時並沒有車輛追撞的事故，如果有事故
      ，我們一定優先處交通事故，受處分人所言之事故，可能
      是指在準備左轉的車輛。（如果有事故報案的話你們是否
      有資料可查？）是的。（是如何記下受處分人的車號？）
      當時視野很好，我可以清楚看到受處分人的車號，因為他
      是上橋，所以我可以很明顯看到他的車號，看到他車號後
      ，因為當時我有拿掌上型電腦，所以我就將車號輸入進去
      ，當場又以無線電呼叫隊部請他們查詢車主資料，查詢完
      後，隊部就回覆資料給我，我就當場將這些資料，記載於
      舉發單上。」等情詳盡。另本院依職權函詢臺北市政府警
      察局內湖分局於93年8 月6 日下午3 時18分前後在臺北市
      ○○路○段與安康路口是否受理交通事故，據其來函表示
      該地點該分局並未受理上述案件，有該局93年12月14 日
      北市警內分交字第09363987500 號函一紙附卷可稽。又受
      處分人亦自承有看到舉發員警，益徵證人所述屬實，且受
      處分人於員警攔停前，確有使用手持是行動電話通話已如
      前述，其注意力本即較一般人為差，故受處分人辯稱舉發
      時因該路口有追撞事件，致繞過那些追撞車上高速公路等
      情，並無足採。
五、綜上所述，本件受處分人確有於行駛道路時，使用手持式行
    動電話通話及拒絕停車接受稽查而逃逸之違規行為，從而原
    處分機關據以援引上開規定，裁處罰鍰6,000 元並記違規紀
    錄1點 ，並無不當，本件異議為無理由，應予駁回。
據上論斷，應依道路交通案件處理辦法第19條之規定，裁定如主
文。
中　　華　　民　　國　　94　　年　　1 　　月　　7 　　日
                  交通法庭法  官  莊明達
以上正本證明與原本無異。
如不服本裁定應於送達後5日內向本院提出抗告狀。
                          書記官  陳玉瓊
中　　華　　民　　國　　94　　年　　1 　　月　　13　　日
